【裁判字號】    98,小上,9
【裁判日期】    980416
【裁判案由】    清償借款
【裁判全文】
臺灣高雄地方法院民事判決               98年度小上字第9號
上  訴  人  甲○○
                        號
被上訴人    慶豐商業銀行股份有限公司
法定代理人  乙○○
當事人間98年度小上字第9 號清償借款事件，上訴人對於民國97
年11月20日本院鳳山簡易庭97年度鳳小字第1030號判決提起上訴
，本院判決如下：
  主  文
上訴駁回。
第二審訴訟費用新臺幣壹仟伍佰元由上訴人負擔。
  理  由
一、按對小額程序提起上訴，需以判決違背法令為理由，此為民
    事訴訟法第436 條之25所明定；又小額程序之第二審判決，
    有下列情形之一者，得不經言詞辯論為之：(一)經兩造同意者
    ；(二)依上訴意旨足認上訴為無理由者，同法第436 條之29定
    有明文。
二、上訴意旨略以：系爭之消費款，並非上訴人刷卡所簽，亦未
    購此帳款所載金額之物品，被上訴人既主張係上訴人於信用
    卡帳單上簽名，且係上訴人購物，自應負舉證責任，並應提
    出該帳單及受領購物之上訴人簽名單據，原審未令被上訴人
    就此舉證，反令上訴人舉證，顯有違反民事訴訟法第277 條
    舉證責任分配之規定，原審判決有民事訴訟法第468 條規定
    之判決不適用法規之違法。
三、經查：
  (一)按當事人主張有利於己之事實者，就其事實有舉證之責任，
    ，民事訴訟法第277 條前段定有明文。
  (二)被上訴人慶豐商業銀行股份有限公司與伊間有借貸關係存在
    ，業已於原審提出與其陳述相符之信用卡申請書暨約定條款
    、客戶應繳金額查詢表、最低應繳金額查詢表、已出帳之消
    費明細為證（見原審卷第4 頁至第7 頁、第34頁至第38頁）
    。且經東森得易購股份有限公司97年7 月1 日函覆原審稱「
    鈞院來函要求本公司提供被告甲○○於本公司用慶豐商業銀
    行所核發之信用卡購買物品之相關明細如附件。送貨地為高
    雄縣鳥松鄉○○村○○○○○路106 巷18號，收件人為甲○○
    。經查本公司與合作之貨運公司簽有運送契約，各該簽收單
    均留存於貨運公司，且依契約所定僅保留半年至壹年，本公
    司雖向各貨運公司調閱鄉單簽收單資料，然據各貨運公司回
    復，相關簽收單均因超過保留期限而銷毀。是本公司目前已
    無法提供相關簽收單據」等詞在卷足參（見原審卷第42頁）
    。而參以系爭信用卡約定條款第13條第1 、2 項就帳款疑義
    之處理程序約定「持卡人於當期繳款截止日前，如對交易明
    細暨帳款通知書所載事項有疑義，得檢具理由及貴行要求之
    證明文件（如簽帳單或退款單收執聯等）通知貴行，或請求
    貴行向收單機構調閱簽帳單或退款單，或請求貴行就該筆交
    易依各信用卡組織之作業規定，向收單機構或特約商店、辦
    理預借現金機構主張扣款，並得就該筆交易對貴行暫停付款
    。持卡人未依前項約定通知貴行者，推定交易明細暨帳款通
    知書所載事項無錯誤」等詞，係賦予持卡人審查帳款交易明
    細並於繳款期限前通知發卡銀行之義務，其目的在於即時查
    明有疑義之交易以保障持卡人與發卡銀行權益，避免相關證
    據因保存期限或其他因素而逸失造成查證困難。準此，上訴
    人於收受被上訴人寄發之繳款通知單後，如認確有錯誤，理
    應依前揭信用卡約定條款第13條第1 項於當期繳款截止日前
    通知被上訴人，始屬適法；然上訴人並未為之，此為上訴人
    所不否認（見原卷第25頁），以致被上訴人不能及時調查上
    訴人有爭議之信用交易，是依兩造信用卡約定條款，應推定
    交易明細暨帳款通知書所載事項無錯誤。繼以上開爭議交易
    之物品均係以電話訂購送達被告住所，有上開已出帳之消費
    明細、東森得易購股份有限公司97年7 月1 日函文及檢附之
    購買物品明細1 紙足佐，上訴人顯較被上訴人有機會予以察
    知，惟上訴人違反前揭注意及通知義務，復不否認上開交易
    款項均已按期繳款，自難事後以帳單均委由其太太處理等詞
    卸責。是原審依兩造之信用卡約定條款第13條第2 項約定，
    推定交易明細暨帳款通知書所載事項無錯誤，上訴人就其所
    稱爭議交易非其所為之有利事實，應負舉證責任，自屬適法
    ；而上訴人就其爭議交易並未提出證據證明非其所為，乃認
    被上訴人之請求為有理由，自無不合。上訴意旨指摘原審判
    決違背民事訴訟法第277 條所定之舉證責任原則，顯屬無據
    。
  (三)綜上所述，原審判決並無違背民事訴訟法第277 條規定或經
    驗法則之情事，上訴意旨指摘原判決違背法令，洵屬無據，
    爰不經言詞辯論，逕予駁回。
四、再按於小額訴訟之上訴程序，法院為訴訟費用之裁判時，應
    確定其費用額，民事訴訟法第436 條之19第1 項、第436 條
    之32第1 項定有明文。本件第二審裁判費用為1,500 元，應
    由上訴人負擔，爰併為判決如主文第2 項所示。
五、據上論結，本件上訴為無理由，依民事訴訟法第436 條之29
    、第436 條之19第1 項、第436 條之32第2 項、第449 條第
    1 項、第78條，判決如主文。
中    華    民    國    98    年    4     月    16    日
                  民事第四庭  審判長法  官  林玉心
                                    法  官  王奕勛
                                    法  官  楊淑珍
以上正本係照原本作成。
本判決不得上訴。
中    華    民    國    98    年    4     月    16    日
                                    書記官  吳良美


司法院資訊處製作；財團法人民間司法改革基金會備份。
